臺灣新竹地方法院刑事判決
                                  110年度交易字第567號
公  訴  人  臺灣新竹地方檢察署檢察官
被      告  魏木淡


選任辯護人  洪坤宏律師
上列被告因過失傷害案件，經檢察官提起公訴（110年度偵字第9
613號），被告於本院準備程序中，就被訴事實為有罪之陳述，
經告知被告簡式審判程序之旨，並聽取檢察官、被告及辯護人之
意見後，本院裁定依簡式審判程序審理，判決如下：
    主  文
魏木淡犯過失傷害罪，處有期徒刑肆月，如易科罰金，以新臺幣
壹仟元折算壹日。
    事  實
一、魏木淡於110年6月22日8時35分許，駕駛車牌號碼000-000號
    普通重型機車，沿新竹縣新埔鎮義民路2段1巷16弄由東往西
    方向行駛，行經義民路2段1巷16弄與義民路2段153巷之無號
    誌交岔路口時，本應注意行駛至無號誌且未設標誌、標線或
    號誌劃分幹、支線道之交岔路口，車道數相同時，同為直行
    車或轉彎車者，左方車應暫停讓右方車先行，而依當時天候
    晴、日間自然光線、柏油路面乾燥、無缺陷、無障礙物、視
    距良好等一切情狀，並無不能注意之情事，竟疏未注意及此
    ，即貿然直行欲通過上開路口，適有郭應臺騎乘腳踏自行車
    ，沿義民路2段153巷由北往南方向直行駛至該處，亦疏未注
    意車前狀況，2車因而發生碰撞，致郭應臺人車倒地，並受
    有左側橈骨頸骨折、左側腕部舟狀骨骨折等傷害。嗣魏木淡
    於肇事後，在有偵查犯罪職權之機關或公務員尚不知何人為
    肇事者前，即向據報前來處理之員警坦承肇事自首而接受裁
    判。
二、案經郭應臺訴由新竹縣政府警察局新埔分局報告臺灣新竹地
    方檢察署檢察官偵查後起訴。
    理  由
壹、程序事項
　　按本案被告魏木淡所犯過失傷害罪，係非死刑、無期徒刑、
    最輕本刑為3年以上有期徒刑之罪，或高等法院管轄第一審
    之案件，被告於本院準備程序進行中，就被訴事實為有罪之
    陳述，經本院認合於刑事訴訟法第273條之1第1項之規定，
    裁定進行簡式審判程序。又按簡式審判程序之證據調查，不
    受第159條第1項之限制，刑事訴訟法第273條之2定有明文，
    是於行簡式審判程序之案件，被告以外之人於審判外之陳述
    ，除有其他不得作為證據之法定事由外，應認具有證據能力
    。本判決所援引被告以外之人於審判外之陳述，因本案採行
    簡式審判程序，復無其他不得作為證據之法定事由，依上開
    說明，應認具有證據能力。
貳、實體事項
一、認定犯罪事實所憑之證據及認定之理由
  ㈠上開犯罪事實，業據被告於本院準備、簡式審判程序中均坦
    承不諱（見本院卷第104頁、第110頁至第113頁），核與證
    人即告訴人郭應臺於警詢、偵查中之指訴（見偵卷第27頁、
    第11頁至第14頁、第49頁至第50頁），且有告訴人之皇嘉骨
    科診所110年8月13日診斷證明書、新竹馬偕紀念醫院110年8
    月16日普通診斷證明書、皇嘉骨科診所回覆之告訴人病歷資
    料、台灣基督教長老教會馬偕醫療財團法人新竹馬偕紀念醫
    院110年11月10日馬院竹外系乙字第1100013428號函暨函附
    告訴人就診病歷資料、道路交通事故現場圖、道路交通事故
    調查報告表㈠及㈡、車輛詳細資料報表各1份、事故現場暨車
    損照片14張（見偵卷第20頁、第19頁，本院卷第95頁至第99
    頁、第33頁至第79頁，偵卷第23頁、第24頁至第25頁、第43
    頁、第32頁至第38頁）在卷可稽，是認被告上開任意性自白
    內容與事實相符，堪足採認。
　㈡按汽車(指在道路上不依軌道或電力架線而以原動機行駛之車
    輛【包括機車】)行至無號誌或號誌故障而無交通指揮人員
    指揮之交岔路口，支線道車應暫停讓幹線道車先行。未設標
    誌、標線或號誌劃分幹、支線道者，少線道車應暫停讓多線
    道車先行；車道數相同時，轉彎車應暫停讓直行車先行；同
    為直行車或轉彎車者，左方車應暫停讓右方車先行。但在交
    通壅塞時，應於停止線前暫停與他方雙向車輛互為禮讓，交
    互輪流行駛，道路交通安全規則第2條第1項第1款、第102條
    第1項第2款分別定有明文。查被告領有適當之駕駛執照，並
    有多年駕駛機車之經驗，業經其自承在卷（見本院卷第113
    頁），並有道路交通事故調查報告表㈡1份（見偵卷第25頁）
    附卷可稽，而本件事故發生之交岔路口並無號誌，且未設標
    誌或標線劃分幹、支線道，又進入該交岔路口之車道數相同
    等情，有現場照片6張在卷可參（見偵卷第33頁至第34頁、
    第36頁、第37頁），再依前揭道路交通事故現場圖（見偵卷
    第23頁）所示，被告與告訴人當時均為直行車，惟被告為左
    方車，則被告駕駛前揭機車駛至本件事故路口時，自應負有
    上開注意義務；再者，依被告肇事時之路況天氣晴、柏油路
    面乾燥、無缺陷、無障礙物、視距良好，並無不能注意之情
    事，同有道路交通事故調查報告表㈠1份在卷可佐（見偵卷第
    24頁），被告竟疏未注意及此，即貿然駕車直行欲通過該路
    口，致與告訴人所騎乘之腳踏自行車發生碰撞，而肇生本案
    車禍事故，足見被告對本件車禍事故之發生確有過失甚明。
    至前揭道路交通事故調查報告表㈡之初步分析研判欄固亦記
    載告訴人有「23」即未注意車前狀態之過失等情，此亦有上
    開道路交通事故調查報告表㈡1份存卷足考，惟告訴人就本件
    車禍事故之發生縱與有過失，仍無法免除被告之前揭過失責
    任，自當無礙於被告過失責任之成立。
　㈢另告訴人於本院審理時雖又提出伯特利身心診所110年9月24
    日診斷證明書影本、冠宏骨科診所110年11月18日診斷證明
    書影本各1份（見本院卷第117頁、第119頁）為據，似促請
    本院注意其因前揭交通事故，亦受有各該診斷證明書所載之
    頸部挫傷、下背和骨盆挫傷及混和焦慮及憂鬱情緒的適應障
    礙症等傷勢云云，然依上開診斷證明書之記載，告訴人係於
    110年9月14日、同年11月18日始至冠宏骨科診所求診，方經
    診斷受有頸部挫傷、下背和骨盆挫傷等傷勢，並於110年9月
    17日、同年月24日至伯特利身心診所就診，嗣經診斷患有混
    和焦慮及憂鬱情緒的適應障礙症，該醫囑並敘明「個案近期
    因多重壓力導致有焦慮及憂鬱症狀」等語，各該應診日期相
    距本案事故發生日均已相隔數月，本難逕認有因果關係存在
    ，且觀諸上開挫傷之部位或傷勢型態，亦非均屬難以發現、
    查覺或痊癒之傷勢，伯特利身心診所之醫囑更載明為該身心
    症狀為「多重壓力導致」，是在無其他積極證據之情況下，
    更難認告訴人上開診斷證明書所載之傷勢、疾病係因本案事
    故所造成，自難憑此遽為不利於被告之認定，附此敘明。
　㈣從而，本件車禍之肇生被告既有過失，而告訴人確因本件車
    禍受有如事實欄一所示之傷害，則被告之過失與告訴人之該
    傷害結果間，顯確具有相當因果關係無訛，是被告任意性自
    白核與事實相符，本案事證明確，被告犯行堪予認定，應依
    法予以論科。
二、論罪科刑
　㈠核被告所為，係犯刑法第284條前段之過失傷害罪。
　㈡按刑法第62條所謂自首，祇以犯人在犯罪未發覺之前，向該
    管公務員申告犯罪事實，而受裁判為已足，並不以使用「自
    首」字樣或言明「自首」並「願受裁判」為必要。查本案被
    告於肇事後，於偵查犯罪之員警未發覺犯罪行為人為孰前，
    主動向到場處理之員警坦承肇事自首等情，有被告之道路交
    通事故肇事人自首情形紀錄表1份附卷足參（見偵卷第30頁
    ），揆諸前揭說明，被告已符合自首之要件，其自首而接受
    裁判，爰依刑法第62條前段之規定，減輕其刑。
　㈢爰以行為人之責任為基礎，審酌被告於前揭時間駕駛車輛行
    經上開路口，本應注意在該路口，左方車應暫停讓右方車先
    行，竟因一時輕忽疏未注意即貿然通行，致肇生本案車禍事
    故，使告訴人受有左側橈骨頸骨折、左側腕部舟狀骨骨折等
    傷害，其行為當有非是，惟念及被告前未有何論罪科刑暨執
    行紀錄，此有臺灣高等法院被告前案紀錄表1份（見本院卷
    第11頁）附卷可參，是其素行尚稱良好，再被告於本案亦構
    成自首，雖幾經爭執自己並無過失，然終能坦承犯行，故其
    犯後態度尚可，至被告雖迄今未能與告訴人成立和解，惟此
    實係因雙方條件差距過大所致，而參酌被告、告訴人表達有
    和解意願時所提出各該和解條件，當難以此為過度有利或不
    利於被告之量刑，並兼衡被告自述現已退休務農、與妻小同
    住、小康之家庭經濟狀況及高職畢業之教育程度（見本院卷
    第114頁）等一切情狀，認應量處如主文所示之刑，併諭知
    易科罰金之折算標準。
據上論斷，應依刑事訴訟法第273條之1第1項、第299條第1項前
段，判決如主文。
本案經檢察官吳志中提起公訴，檢察官楊劉正祥到庭執行職務。
中　　華　　民　　國　　110 　年　　12　　月　　23　　日
                  刑事第二庭     法　官　江宜穎
以上正本證明與原本無異。
如不服本判決應於收受送達後20日內向本院提出上訴書狀，並應
敘述具體理由；其未敘述上訴理由者，應於上訴期間屆滿後20日
內向本院補提理由書（均須按他造當事人之人數附繕本）「切勿
逕送上級法院」。告訴人或被害人如對於本判決不服者，應具備
理由請求檢察官上訴，其上訴期間之計算係以檢察官收受判決正
本之日期為準。
中　　華　　民　　國　　110 　年　　12　　月　　23　　日
                                 書記官  蕭妙如
附錄本案論罪科刑法條：
中華民國刑法第284條前段
因過失傷害人者，處1年以下有期徒刑、拘役或10萬元以下罰金
。